【裁判字號】    98,上訴,4004
【裁判日期】    981007
【裁判案由】    毒品危害防制條例
【裁判全文】
臺灣高等法院刑事判決                98年度上訴字第4004號
上  訴  人
即  被  告  甲○○
上列上訴人因毒品危害防制條例案件，不服臺灣基隆地方法院98
年度訴字第844號，中華民國98年8月25日第一審判決（起訴案號
：臺灣基隆地方法院檢察署98年度撤緩毒偵字第56號），提起上
訴，本院判決如下：
    主  文
上訴駁回。
    理  由
一、按依刑事訴訟法第350條、第361條、第362條、第367條規定
    ，不服地方法院之第一審判決而上訴者，須提出上訴書狀，
    並應敘述具體理由，為上訴必備之程式；其所提出之書狀未
    敘述上訴理由，或僅曾以言詞陳述上訴理由者，均應於上訴
    期間屆滿後20日內補提理由書於第一審法院。第一審法院經
    形式審查，認逾期未補提上訴理由者，應定期間先命補正；
    逾期未補正者，為上訴不合法律上之程式，應以裁定駁回。
    倘已提出上訴理由，但所提非屬具體理由者，則由第二審法
    院以上訴不合法律上之程式，判決駁回。而所謂具體理由，
    必係依據卷內既有訴訟資料或提出新事證，指摘或表明第一
    審判決有何採證認事、用法或量刑等足以影響判決本旨之不
    當或違法，而構成應予撤銷之具體事由，始克當之（例如：
    依憑證據法則具體指出所採證據何以不具證據能力，或依憑
    卷證資料，明確指出所為證據證明力之判斷如何違背經驗、
    論理法則）；倘僅泛言原判決認定事實錯誤、違背法令、量
    刑失之過重或輕縱，而未依上揭意旨指出具體事由，或形式
    上雖已指出具體事由，然該事由縱使屬實，亦不足以認為原
    判決有何不當或違法者（例如：對不具有調查必要性之證據
    ，法院未依聲請調查亦未說明理由，或援用證據不當，但除
    去該證據仍應為同一事實之認定），皆難謂係具體理由，俾
    與第二審上訴制度旨在請求第二審法院撤銷、變更第一審不
    當或違法之判決，以實現個案救濟之立法目的相契合，並節
    制濫行上訴（最高法院97年度台上字第892號、97年度台上
    字第1402號、97年度台上字第5960號等判決意旨參照）。又
    原審法院對上訴書狀有無記載理由，為形式上之審查，認有
    欠缺，且未據上訴人自行補正者，固應定期間先命補正。然
    上訴理由是否具體，依96年7月4日刑事訴訟法第361條修正
    理由之說明，屬第二審法院審查範圍，不在命補正之列。
二、本件原審依憑上訴人即被告甲○○之自白，及卷內台灣檢驗
    科技股份有限公司濫用藥物尿液檢驗報告、臺北縣政府警察
    局瑞芳分局偵辦毒品危害防制條例案件犯嫌尿液檢體編號對
    照表等顯示，被告為警查獲後所排放尿液經採樣送驗之結果
    ，確呈安非他命類、鴉片類陽性反應，暨卷內臺灣高等法院
    被告前案紀錄表，認定被告「前因初犯施用毒品案件，經觀
    察、勒戒後，認無繼續施用毒品之傾向，於民國87年7月16
    日經釋放出所，並由本院於87年7月17日，以87年度易緝字
    第33號判決免刑確定。其後，又於前揭所述觀察、勒戒執行
    完畢經釋放出所以後之五年以內，再犯施用毒品案件（二犯
    施用毒品案件），經觀察、勒戒後，仍認無繼續施用毒品之
    傾向，於88年6月15日經釋放出所，並由臺灣基隆地方法院
    檢察署檢察官於88年6月9日，以88年度偵緝字第212號為不
    起訴處分確定。其後，又分別因(甲)三犯施用毒品案件，經法
    院裁定強制戒治（俟90年3月24日始因完成毒癮戒斷療程而
    經釋放出所），並由臺灣基隆地方法院檢察署檢察官提起公
    訴，經本院於88年12月31日，以88年度易字第427號判決有
    期徒刑五月確定；(乙)犯持有第一級毒品案件，經本院於89年
    8月3日，以89年度瑞簡字第96號判決有期徒刑四月確定。所
    犯(甲)(乙)二案則經合併定刑為有期徒刑7月（本院90年度聲字
    第328號裁定），90年3月24日發監執行、90年10月23日執行
    完畢（惟之於本案而言，則不構成累犯）。繼而復分別因(丙)
    四犯施用毒品案件，由臺灣基隆地方法院檢察署檢察官提起
    公訴，經本院於95年1月26日，以95年度訴字第25號判決有
    期徒刑8月、6月，應執行有期徒刑1年確定；(丁)五犯施用毒
    品案件，由臺灣基隆地方法院檢察署檢察官提起公訴，經本
    院於95年7月27日，以95年度訴字第500號判決有期徒刑8月
    、3月，應執行有期徒刑10月確定。所犯(丙)(丁)二案，則經合
    併定刑為有期徒刑1年9月（本院95年度聲字第863號裁定）
    ，95年7月17日發監執行；乃甲○○僅受有期徒刑之一部執
    行，中華民國96年罪犯減刑條例旋於96年7月16日公布施行
    ，所犯(丙)(丁)二案遂經依法減刑、定刑（本院96年度聲減字第
    82號裁定），再由檢察官指揮執行而於96年7月16日赦免餘
    刑經釋放出監（構成累犯）。猶不思戒除毒癮，復基於施用
    第二級毒品安非他命類（安非他命暨甲基安非他命）之犯意
    ，於96年9月8日下午6時，在臺北縣瑞芳鎮○○路27巷50 號
    住處，將安非他命類置入吸食器內燒烤使生霧化白煙再以口
    鼻吸食，藉以施用第二級毒品安非他命類一次。其後，又另
    行萌生施用第一級毒品海洛因之犯意，於96年9月10日中午
    12時，在上址住處，將稀釋後之海洛因置入注射針筒再持以
    施打，藉以施用第一級毒品海洛因一次。乃為警於96年9 月
    10日下午3時20分，在臺北縣瑞芳鎮○○路27巷附近盤檢查
    獲，經採其尿液送驗，結果呈嗎啡（海洛因代謝後尿液檢出
    成份）、安非他命暨甲基安非他命陽性反應」，諭知甲○○
    施用第二級毒品，累犯，處有期徒刑月；又施用第一級毒
    品，累犯，處有期徒刑柒月。應執行有期徒刑玖月。
三、被告上訴意旨略以：(一)被告甲○○因罹患菌血症併骨髓炎，
    於2009年4月14日至基隆長庚醫院急診治療，並住院接受檢
    查，於2009年5月12日經醫生同意出院，續門診追蹤治療，
    所以才沒去觀護人那裡報到，懇請鈞長能給予被告機會，附
    上長庚醫院診斷證明書乙份。(二)被告現與祖母同住，因祖母
    今年已90歲，又二度中風，行動不便，多年來皆由被告一人
    照顧其飲食起居，家中又無人有收入，只靠被告賺取微薄薪
    水養家，倘若被判刑入獄，家中祖母不知該託何人看護，請
    鈞長網開一面、從輕量刑云云。經查，被告甲○○因涉嫌施
    用毒品，經警方採尿送驗，以酵素免疫分析法（EIA）初步
    檢驗、氣相層析質譜儀法（GC/MS）確認檢驗，結果呈安非
    他命類、鴉片類陽性反應。被告於警偵及原審法院審理時均
    坦承犯行，本案事證甚為明確，原審因而予以論罪科刑，核
    無不合。關於刑之量定，係實體法上賦予法院得為自由裁量
    之事項，倘其量刑已以行為人之行為罪責為基礎，並斟酌刑
    法第57條各款所列情狀，在法定刑度內，酌量科刑，如無偏
    執一端，致明顯失出失入情形，上級審法院即不得單就量刑
    部分遽指為不當或違法。查原審就其刑之裁量，已審酌被告
    犯罪之動機、吸食頻率、曾有施用毒品之前科仍不知戒除，
    兼以被告犯後坦承犯行而表後悔之犯後態度，及其本案所為
    雖對己身健康戕害甚鉅，然其究非可與侵害他人法益之犯罪
    行為等量齊觀，尤以之於此類「施用毒品」之行為人而言，
    毒品危害防制條例之立法目的亦非重在嚴懲，而係重在彼等
    「病患性」行為之矯治等一切情狀，為其量刑之基礎。上訴
    意旨雖請求從輕量刑，然無一語提及原判決有何違法或不當
    ，構成應予撤銷之理由，亦未表明原判決之量刑有何輕重失
    衡、濫用裁量權或不適用法則之情形，構成應予撤銷之具體
    理由，已難謂提出合於刑事訴訟法第361條第1項規定之具體
    理由。
四、本件上訴未依法記載上訴之「具體理由」，其上訴顯屬違背
    法律上之程式，爰不經言詞辯論，逕行駁回。
據上論結，應依刑事訴訟法第367條前段、第372條，判決如主文
。
中    華    民    國    98    年    10    月    7     日
                  刑事第十二庭  審判長法  官  蔡永昌
                                      法  官  蔡新毅
                                      法  官  陳榮和
以上正本證明與原本無異。
施用第一級毒品部分如不服本判決應於收受送達後10日內向本院
提出上訴書狀，其未敘述上訴之理由者並得於提起上訴後10日內
向本院補提理由書（均須按他造當事人之人數附繕本）「切勿逕
送上級法院」。
施用第二級毒品部分不得上訴。
                                      書記官  林吟玲
中    華    民    國    98    年    10    月    7     日
附錄：本案論罪科刑法條全文
毒品危害防制條例第10條
施用第一級毒品者，處六月以上五年以下有期徒刑。
施用第二級毒品者，處三年以下有期徒刑。


司法院資訊處製作；財團法人民間司法改革基金會備份。
